臺灣花蓮地方法院刑事判決　　　　　　 100年度交易字第61號
公　訴　人　臺灣花蓮地方法院檢察署檢察官
被　　　告　黃憲謀
　　　　　　辛春梅
上列被告因業務過失傷害等案件，經檢察官提起公訴（ 100年度
偵字第2234號），被告於準備程序進行中為有罪之陳述，經告知
簡式審判程序之旨，並聽取當事人之意見後，本院裁定進行簡式
審判程序，並判決如下：
    主  文
黃憲謀從事業務之人，因業務上之過失傷害人，處有期徒刑月
，如易科罰金，以新臺幣壹仟元折算壹日。
辛春梅因過失傷害人，處拘役伍拾日，如易科罰金，以新臺幣壹
仟元折算壹日。
    事  實
一、黃憲謀曾因過失傷害案件，經臺灣宜蘭地方法院以88年度交
    易字第70號判處有期徒刑2月，如易科罰金，以銀元3百元即
    新臺幣9百元折算1日確定，於民國88年12月20日准予易科罰
    金執行完畢（不致使本件構成累犯）。其為計程車司機，平
    日以駕駛營業小客車載運乘客為其工作內容，為從事駕駛業
    務之人。緣辛春梅與其家人共12人於99年8月3日11時許，在
    花蓮縣花蓮市○○街，分乘 2部計程車，欲前往花蓮火車站
    ，其中辛春梅、劉婉麗等 4個大人3個小孩共計7人係搭乘黃
    憲謀所駕駛之車牌號碼756-YN號營業小客車前往，黃憲謀並
    駕駛前開車輛沿花蓮市○○路南往北方向行駛。惟因超載，
    黃憲謀即向辛春梅等人表示因怕警察取締，在途中將臨時停
    車讓其中 1人下車。嗣於同日11時30分許，行經花蓮縣花蓮
    市○○路 230號前時，前方林森路與中山路交岔路口之號誌
    為紅燈，黃憲謀本應注意臨時停車時，應依車輛順行方向緊
    靠道路右側，黃憲謀、辛春梅且應注意汽車臨時停車或停車
    ，開啟或關閉車門時，應注意行人、其他車輛，並讓其先行
    ，且依當時情形，天候晴、光線為日間自然光、行駛在市區
    道路上、直路、一般車道上、路面鋪裝柏油、路面狀態乾燥
    、無缺陷、無障礙物、視距良好，並無不能注意之情事，黃
    憲謀竟疏未注意前開規定，未將營業小客車緊靠道路右側停
    車，即趁停等紅燈之際，臨時停車在一般車道上，又未注意
    其他車輛，並讓其先行，為避免警察取締超載，即要求辛春
    梅開啟右後車門下車，改搭乘另 1輛計程車，辛春梅亦未注
    意開啟車門，應注意其他車輛，並讓其先行，即貿然開啟車
    門，適潘金德騎乘車牌號碼 835-BBG號普通重型機車搭載游
    美鳳，亦沿林森路南往北方向行駛，見狀閃避不及，其所騎
    乘之前開機車因而撞及前方黃憲謀所駕駛之營業小客車右後
    車門（起訴書誤載為左後車門，業經公訴檢察官當庭更正）
    ，致人車倒地，潘金德受有左前臂挫傷腫痛之傷害，游美鳳
    受有左膝挫傷、左手疼痛之傷害。經警據報到現場處理，黃
    憲謀、辛春梅於肇事後均留在現場，在有偵查犯罪權限之公
    務員發覺其等犯罪前，即均當場承認其等為肇事者，並接受
    警方偵訊，自首而接受裁判。
二、案經潘金德、游美鳳告訴花蓮縣警察局花蓮分局報告臺灣花
    蓮地方法院檢察署檢察官偵查起訴。
    理  由
一、上揭事實，業據被告黃憲謀於本院審理中、被告辛春梅於警
    詢、檢察官偵查及本院審理中坦承不諱，核與告訴人潘金德
    、游美鳳於警詢、檢察官偵訊中指訴綦詳，亦據證人劉婉麗
    於檢察官偵查中證述屬實，並有行政院衛生署花蓮醫院（下
    稱花蓮醫院）診斷證明書影本、花蓮縣警察局花蓮分局交通
    事故現場草圖、道路交通事故現場圖、道路交通事故調查報
    告表（一）、道路交通事故調查報告表（二）、告訴人潘金
    德行車執照影本、被告黃憲謀行車執照、駕駛執照影本各乙
    紙、花蓮醫院乙種診斷證明書影本2紙、醫療費用收據影本5
    紙、現場及車損照片12幀在卷可稽，足徵被告 2人自白均與
    事實相符。按汽車臨時停車時，應依車輛順行方向緊靠道路
    右側，且汽車臨時停車或停車，開啟或關閉車門時，應注意
    行人、其他車輛，並讓其先行，道路交通安全規則第 111條
    第 2項、第112條第3項分別定有明文。而依當時情形，天候
    晴、光線為日間自然光、行駛在市區道路○○路、一般車道
    上、路面鋪裝柏油、路面狀態乾燥、無缺陷、無障礙物、視
    距良好，又無不能注意之情事，有前開道路交通事故調查報
    告表（一）乙紙可憑，被告黃憲謀竟不注意上開規定，未依
    車輛順行方向緊靠道路右側即臨時停車，亦未注意後方告訴
    人潘金德所騎乘之機車，並讓其先行，停在一般車道上即要
    求被告辛春梅開啟車門下車，被告辛春梅亦未注意告訴人潘
    金德所騎乘之機車，並讓其先行，即貿然開啟車門，以致肇
    事，被告2人之行為顯有過失。且被告2人之過失行為與告訴
    人 2人所受之傷害間具有相當之因果關係。綜上所述，本件
    事證明確，被告黃憲謀、辛春梅犯行洵堪認定。
二、被告黃憲謀係計程車司機，平日以駕駛營業小客車載運乘客
    為其工作內容，為從事駕駛業務之人，業據其供明在卷，為
    從事駕駛業務之人，核其所為，係犯刑法第284條第2項前段
    之業務過失傷害罪。核被告辛春梅所為，則係犯同法第 284
    條第1項前段之過失傷害罪。被告黃憲謀以1個過失行為，同
    時觸犯2個業務過失傷害罪名，被告辛春梅以1個過失行為，
    同時觸犯 2個過失傷害罪名，均為想像競合犯，皆應從一罪
    處斷。又被告黃憲謀、辛春梅於肇事後，在職司犯罪偵查之
    警察及檢察官尚未發覺何人係本件犯罪嫌疑人時，經警到現
    場處理，被告 2人仍在現場，當場承認其為肇事人，嗣後並
    接受警方詢問，進而接受裁判等情，有花蓮縣警察局道路交
    通事故肇事人自首情形紀錄表 2紙在卷可考，為對未發覺之
    罪自首而接受裁判，是被告 2人皆已符合刑法第62條前段所
    定自首之要件，爰均依法減輕其刑。爰審酌被告黃憲謀身為
    計程車司機，理應竭力遵守道路交通規則，提供乘客安全之
    載運，並維護交通安全，卻疏未注意規定，為逃避警方查緝
    超載，未注意後方來車，即要求被告辛春梅開啟車門下車，
    被告辛春梅亦未注意後方來車，即貿然開啟車門，均有未當
    ，被告黃憲謀前已因過失傷害案件，經法院判處科刑，並已
    執行完畢，有臺灣高等法院被告前案紀錄表乙紙可按，再因
    本件業務上之過失傷害人，且本件係被告黃憲謀要求被告辛
    春梅開啟車門下車，過失情節較重，被告 2人過失之程度、
    肇事當時情形、所生危害，均迄未與告訴人 2人達成和解，
    賠償其等損失，被告辛春梅尚願意與告訴人商談和解事宜，
    被告黃憲謀則表示沒有能力賠償告訴人損失，尚在負債，暨
    被告黃憲謀於警詢及檢察官偵查中均矢口否認犯行，辯稱伊
    沒有叫被告辛春梅開啟車門，是被告辛春梅自己開啟車門云
    云，態度不佳，至本院審理中始坦承犯行，被告辛春梅則始
    終坦承犯行，頗有悔意等一切情狀，各量處如主文所示之刑
    ，均諭知易科罰金之折算標準，以示懲儆。
據上論斷，應依刑事訴訟法第273條之 1第1項、第299條第1項前
段，刑法第284條第 1項前段、第2項前段、第55條、第62條前段
、第41條第 1項前段，刑法施行法第1條之1第1項、第2項前段，
判決如主文。
本案經檢察官簡淑如到庭執行職務。
中    華    民    國   100    年    8     月    30    日
                  刑事第二庭    法  官  張宏節
以上正本證明與原本無異。
如不服本判決應於收受送達後10日內向本院提出上訴書狀，並應
敘述具體理由。其未敘述上訴理由者，應於上訴期間屆滿後20日
內向本院補提理由書(均須按他造當事人之人數附繕本)「切勿逕
送上級法院」。告訴人或被害人如對於本判決不服者，應具備理
由請求檢察官上訴，其上訴期間之計算係以檢察官收受判決正本
之日期為準。
中    華    民    國   100    年    8     月    30    日
                                書記官
附錄本判決論罪之法律條文：
中華民國刑法第284條：
因過失傷害人者，處6月以下有期徒刑、拘役或5百元以下罰金，
致重傷者，處1年以下有期徒刑、拘役或5百元以下罰金。
從事業務之人，因業務上之過失傷害人者，處1年以下有期徒刑
、拘役或1千元以下罰金，致重傷者，處3年以下有期徒刑、拘役
或2千元以下罰金。